# 关于产业基金是否构成股权投资及约定分红的请教

提问人：xiaoshitou_ 时间：2021-06-10 18:54:11
论坛各位老师好：
现项目组由一问题想请教，具体如下：
一、事项简介：
A公司为上市公司，B公司为当地的一政府扶持性基金公司。由A公司的二级子公司X与B公司合作设立子基金C（有限责任公司），约定经营期限为 10 年。子基金C的股权架构为：子公司X出资 6 亿元，持股60%；B公司出资 4 亿元，持股40%。由子基金C再对A公司下属的其他三级子公司Y（以下简称“项目公司Y”）进行增资（项目公司Y原为A公司100%持股的子公司）。完成增资后，项目公司Y执行董事依旧由A公司委派，子基金C不参与项目公司生产经营，A公司对齐持股比例依旧超过50%。具体架构如下图：
V%7F]IP6()_~3{%X{L{@C0J.png (27.47 KB, 下载次数: 4)
股权架构图
2021-6-10 18:25 上传
二、关于该事项的其他约定：
1 、子基金C增资项目公司Y前，项目公司Y的留存收益由原股东X享受；子基金C增资项目公司后，项目公司新产生的盈利、亏损由股东会会议决议享有的比例；
2 、子基金C不设董事会，执行董事、总经理、财务总监等所有高管均由子公司X委派，监事由B公司委派，执行董事及监事的权利与公司法正常条款一致。子基金C由A公司负责日常重大生产经营活动的运营；
3 、收益安排：子基金C协议中约定【子基金存续期内产生的盈利，优先满足产业基金本金*8%的分红】；此约定非按年固定金额分红的机制；
4 、退出方式：
（ 1 ）在子基金C出资人协商一致同意的前提下，可通过A上市公司增发换股、资产重组等方式退出；
（ 2 ）在子基金C投资期满 3 年后，A公司或其指定主体有权按“本金+年均8%收益”对项目公司Y股权行使优先收购权，实现退出；
（ 3 ）B公司可按基金合同约定方式处置子基金C持有资产，实现退出；
（ 4 ）若子基金C投资期满，上述方式均未实现退出，A公司或其指定主体应按照“本金+年均8%收益”收购子基金C持有的项目公司Y股权（扣除期间已分红，如有），实现最终退出。子基金C清算时一次性结算收益。
注：B公司从子基金C退出时，按照正常有限责任公司股东召开股东会进行股权清算，A公司不存在固定价格回购义务。
三、以下为该项业务的疑问及个人的判断，请各位老师指正：
1 、上市公司A投资子基金C，在A公司合并层面是否构成股权投资？
（ 1 ）A公司的回购义务是对项目公司Y股权有固定价格回购义务，并非是对子基金C的股权有回购义务；
（ 2 ）子基金C的分红机制并非是支付B公司固定金额的红利；
（ 3 ）B公司出资 4 亿元，未来通过正常有限责任公司股权清算退出，A公司对 4 亿元无固定价格回购义务；
因此，项目组组认为：A公司层面对B公司无固定支付收益义务、无固定价款回购本金+收益义务，所以在A公司层面、子基金C层面，B公司 4 亿元的投资款是股权投资，并非债权投资；
2 、合并层面归母净利润如何计算？
（ 1 ）根据《公司法》第三条，有限责任公司的股东以其认缴的出资额为限对公司承担责任；第三十四条，股东按照实缴的出资比例分取红利；公司新增资本时，股东有权优先按照实缴的出资比例认缴出资。但是，全体股东约定不按照出资比例分取红利或者不按照出资比例优先认缴出资的除外。
（ 2 ）同时协议或公司章程约定：子基金C增资项目公司Y后，项目公司Y及子基金C产生的盈利、亏损由项目公司Y及子基金C股东会决议各股东所享有收益及亏损的比例。
（ 3 ）基于B公司特点为政府扶持性基金，主要是帮扶企业的未来发展，同意可以不按持股比例享有少数股东损益；
因此，项目组认为：
（ 1 ）盈利时，A公司可根据项目公司Y及子基金C的股东会决议约定的85%，计算归母净利润；亏损时A公司根据按照持股比例的70%，计算归母净利润；
（ 2 ）盈利时，A公司可根据项目公司Y及子基金C的股东会决议约定的85%，计算归母净利润；亏损时A公司参考上一年度盈利时的比例，计算归母净利润；
3 、未来分红如何处理？
（ 1 ）根据《公司法》第三十四条，股东按照实缴的出资比例分取红利；公司新增资本时，股东有权优先按照实缴的出资比例认缴出资。但是，全体股东约定不按照出资比例分取红利或者不按照出资比例优先认缴出资的除外；
（ 2 ）每年项目公司Y及子基金C召开股东会决议当年分红比例；
（ 3 ）B公司为政府扶持性，主要帮扶企业的未来发展；
因此，项目组认为：项目公司Y及子基金C可以根据每年的股东会决议决定当年分红比例。

回答人：chenyiwei
这种情况很可能是明股实债性质的安排。从主帖信息可以看出，至少A公司是对基金B的退出承担兜底责任的（若子基金C投资期满，上述方式均未实现退出，A公司或其指定主体应按照“本金+年均8%收益”收购子基金C持有的项目公司Y股权（扣除期间已分红，如有），实现最终退出。子基金C清算时一次性结算收益），尽管不是固定价格回购，但回购的现时义务确实存在，而一旦子基金C清算，就必然对B有分配义务。所以虽然A的回购兜底责任的直接对象是项目公司股权，但结合各项协议之间的关系，最终会指向对B的负债。所以，至少在A的合并报表层面，吸收B对项目公司的出资是要确认负债的，而不能确认少数股东权益。
对其他各项安排也应谨慎评估，考虑在A的个别报表层面、子公司X的个别报表和合并报表层面，以及项目公司报表的层面是否需确认负债。

提问人：xiaoshitou_ 时间：2021-06-15 16:18:03
陈版主您好，还有几点没有太理解：
1.首先在X合并层面，子基金C投资项目公司Y，有 4 种退出项目公司Y的方式，最后一条为最终母公司A负责按照“本金+年均8%收益”兜底回购，回购方为最终母公司A，而非直接参与投资的股东X，那么在X合并层面，是否可以理解为股而非债？因为负责兜底的不是股东X。
2.在A合并层面，A与B投资基金C，B的退出方式为C经营期限到期清算（C为有限责任公司），A对B的投资份额并没有回购或兜底义务，而是以清算的方式进行结算，那么是否也应该理解为股呢？

回答人：chenyiwei
1 、X的层面可能可以不确认负债（但如果约定项目公司“有利润就要分配”则除外；另外，如果项目公司属于有限寿命主体，则在X的合并层面也是确认负债）。 2 、同样理解为债，因为存在到期时的清算分配义务。

提问人：ceilinyu 时间：2021-06-16 21:28:19
如果子基金C和项目公司Y都是有限公司，不是有限责任主体，那么在X合并报表层面是不是可以计入少数股东权益，而无需计入负债？

回答人：chenyiwei
形式上寿命可能是永久或者不确定的，但要进一步考虑如果真的永久存续，有无合理的商业理由和实质？专为投资某个特定项目而设立的实体，在该项目结束后，还有存续的必要性吗？